臺灣臺中地方法院民事判決　　　　　　　 94年度婚字第587號
原　　　告　甲○○
訴訟代理人　李宗炎　律師
被　　　告　乙○○
訴訟代理人　陶秋菊　律師
上列當事人間請求離婚事件，本院於民國九十四年六月二十八日
言詞辯論終結，判決如下：
    主      文
准原告與被告離婚。
訴訟費用由被告負擔。
    事實及理由
壹、原告主張：兩造於民國一年三月二十四日結婚，婚後並共同
    於臺中市○○路三０四巷十號居住。因兩造於婚前即計畫一
    同前往美國留學深造，並約定畢業後即行返臺，由被告協助
    原告創業及持，此計畫並獲雙方家長之支持，雙方遂於九十
    二年六月八日前往美國南加州大學及語言學校就讀，嗣原告
    於九十三年一月二十四日畢業後乃先行返臺工作，並待被告
    於九十三年七月中畢業後，回國返家團聚。詎被告學業結束
    後，非但拒不回臺與原告團聚，竟以充實見聞、工作等為由
    執意留在美國，雖經原告多次催請被告返臺，被告均不予理
    會，迄今已近一年，致兩造之婚姻關係事實上處於分居狀態
    ，雙方思想、感情及生活習慣因而已生歧異，又兩造婚後迄
    今二年餘，惟一半以上之時間均處分居狀態，加以兩造目前
    一人在臺，一人在美，被告又不願返臺與原告同居，兩造間
    之婚姻關係已生破裂而無回復之希望，為此爰依民法第一千
    零五十二條第二項之規定，請求判准原告與被告離婚。並聲
    明：如主文所示。
貳、被告則以：被告雖同意離婚，然兩造婚後於美國就學期間，
    因原告生活適應不良，情緒上之困擾及精神不穩定之情形日
    益嚴重，整日心存猜忌並動輒辱罵被告，此種言語及精神上
    之暴力，實已肇致被告極大痛苦，被告念及夫妻之情，一再
    相忍，惟原告未思及被告之苦心，除於九十三年一月畢業返
    臺後，無視被告仍在就學之狀況，一再催促被告返臺，並曾
    數次惡言相向，原告此種日益嚴重之暴力傾向，實令被告憂
    心且已對兩造之婚姻造成無法抹滅之傷害。又原告對於被告
    學業及事業上優異之表現，未能加以鼓勵，反而經常以各種
    不實及粗暴言語打擊被告，甚且一再向被告提及離婚事宜。
    兩造婚齡僅約三年，惟因兩造觀念及個性相距甚大，雖經數
    次溝通，仍難達成共識，且原告於此期間之作為，亦已令被
    告對此婚姻心灰意冷，是兩造間之感情生變，實非可歸責於
    被告等語置辯。並聲明：駁回原告之訴。
參、得心證之理由
  一、原告主張兩造婚姻關係現仍存續中，兩造婚後共同至美國
      求學，嗣原告畢業後先行返回臺灣，被告現仍於美國居住
      ，因兩造婚後迄今約有一半之時間均處於分居狀態，致兩
      造間之思想、感情及生活習慣因而已生歧異等事實。此有
      原告提出之戶籍謄本、電子郵件、被告入出國日期證明書
      等件為證，而被告對此亦不爭執，是堪認原告之主張為真
      實。至被告雖主張原告於婚姻關係中曾多次對其施以精神
      上之暴力行為，惟被告未能舉證以實其說，是被告此部分
      所辯，尚難憑採。
  二、按民法第一千零五十二條第二項所稱「有前項以外之重大
      事由，難以維持婚姻者」，乃抽象的、概括的離婚事由，
      係民法親屬編於七十四年修正時，為因應實際需要，參酌
      各國立法例，導入破綻主義思想所增設。但其事由應由夫
      妻之一方負責者，僅他方得請求離婚，是其所採者為消極
      破綻主義精神，而非積極破綻主義。關於是否為難以維持
      婚姻之重大事由，其判斷標準為婚姻是否已生破綻而無回
      復之希望。而婚姻是否已生破綻而無回復之希望，則應依
      客觀之標準，即難以維持婚姻之事實，是否已達於倘處於
      同一境況，任何人均將喪失維持婚姻意欲之程度而定。至
      於同條但書所規定「難以維持婚姻之重大事由應由夫妻之
      一方負責者，僅他方得請求離婚」，乃因如肯定有責配偶
      之離婚請求，無異承認恣意離婚，破壞婚姻秩序，且有背
      於道義，尤其違反自己清白之法理，有欠公允，同時亦與
      國民之法感情及倫理觀念不合，因而採消極破綻主義。然
      若夫妻雙方均為有責時，則應衡量比較雙方之有責程度，
      而許責任較輕之一方向應負主要責任之他方請求離婚，以
      符合公平（參照最高法院九十一年臺上字第二０二三號判
      決）。
  三、徵諸婚姻係以夫妻共同生活為目的，夫妻雙方應以誠摯互
      信為基礎，相互扶持，共同建立和諧美滿之家庭，倘雙方
      因理念上之重大差異，事實上已經分居各自獨立生活多年
      ，雙方彷如個自獨立生活之個體，彼此誠摰互信之感情基
      礎，已經不復存在，依一般人之生活經驗，顯然難期修復
      ，雙方共同生活的婚姻目的已經不能達成。經查：
    （一）本院審酌上情認為，兩造婚後雖曾共同至美國求學，
          嗣後原告課業完成先行返回臺灣，惟被告於九十三年
          七月畢業後仍於美國居住工作，而兩造自九十一年間
          結婚後，迄今之婚姻生活，有泰半之時間均處於分居
          狀態，未營夫妻之共同生活，已如前述，致兩造間之
          感情消失殆盡，雙方之思想觀念亦日益分歧，兩造僅
          有夫妻之名，而無夫妻之實，對於婚姻中夫妻彼此扶
          持之特質蕩然無存，更遑論心靈之契合，宛如兩個個
          體分別存在，婚姻之意義盡失。
    （二）被告於本院審理時，亦同意原告離婚之請求，就其客
          觀上可認，任何人處於原告同一地位，均難期待存有
          繼續維持婚姻之意欲，是兩造婚姻破綻已生，無回復
          之可能，堪予認定有民法第一千零五十二條第二項前
          段所稱難以維持婚姻之重大事由，而依上開情節，兩
          造婚姻所生破綻，兩造均有過失，且過失相等，是原
          告依民法第一千零五十二條第二項請求判決離婚，洵
          屬正當，應予准許。
肆、本件事證已臻明確，兩造其餘攻擊防禦方法及證據，於本件
    訴訟之終結及判決結果不生影響，茲不一一論列，附為敘明
    。
伍、訴訟費用負擔之依據：民事訴訟法第七十八條。
中　　華　　民　　國　　94　　年　　7 　　月　　12　　日
                  家事法庭  法官 林洲富
以上正本係照原本作成。
如對本判決上訴，須於判決送達後20日之不變期間內，向本院
提出上訴狀。
中　　華　　民　　國　　94　　年　　7 　　月　　12　　日
                          書記官
